臺灣基隆地方法院民事裁定  
111年度監宣字第94號
聲  請  人 簡□□  

受監護宣告   
人          簡○○  

相  對  人  簡△△  



關  係  人  簡☆☆  

上列當事人間請求改定監護人事件，本院裁定如下：
    主    文
改定簡□□（男，民國50年3月2日，身分證統一編號：Z0000000
00號號）為受監護宣告之人簡○○（男，民國00年0月00日生，身
分證統一編號：Z000000000號）之監護人。
指定簡☆☆（女，民國00年0月00日生，身分證統一編號：Z0000
00000號）為會同開具財產清冊之人。
聲請程序費用由受監護宣告之人簡偉帆負擔。
    理    由
一、本件聲請意旨略以：聲請人之弟簡○○，前經本院於民國103
    年11月10日以103年度監宣字第84號宣告其為受監護宣告人
    ，並選定相對人為受監護宣告之人之監護人。茲因相對人罹
    患缺血性腦中風，事實上不克執行受監護宣告人監護人職務
    ，為此爰依法請求法院改定聲請人擔任受監護宣告人簡偉帆
    之監護人，並指定利害關係人簡☆☆為會同開具財產清冊之人
    等語。
二、按有事實足認監護人不符受監護人之最佳利益，或有顯不適
    任之情事者，法院得依前條第1項聲請權人之聲請，改定適
    當之監護人，不受第1094條第1項規定之限制；法院依第110
    6條之1另行選定或改定監護人時，應同時指定會同開具財產
    清冊之人，民法第1106條之1第1項、第1094條第4項分別定
    有明文，而上開規定，於成年人之監護準用之，此觀民法第
    1113條規定自明。又法院選定監護人時，應依受監護宣告之
    人之最佳利益，優先考量受監護宣告之人之意見，審酌一切
    情狀，並注意下列事項：受監護宣告之人之身心狀態與生
    活及財產狀況。受監護宣告之人與其配偶、子女或其他共
    同生活之人間之情感狀況。監護人之職業、經歷、意見及
    其與受監護宣告之人之利害關係。法人為監護人時，其事
    業之種類與內容，法人及其代表人與受監護宣告之人之利害
    關係，民法第1111條第1項及第1111條之1亦分別定有明文。
三、經查：
  ㈠聲請人主張其弟簡○○前經本院於103年11月10日以103年度監
    宣字第84號裁定宣告為受監護宣告人，並選定相對人為受監
    護宣告人之監護人等情，業據其提出戶籍謄本、上開本院民
    事裁定暨確定證明書為證，自堪信為真實。又聲請人主張相
    對人因罹患缺血性腦中風，事實上不克執行受監護宣告人監
    護人之職務等情，則有淡水馬偕紀念醫院乙種診斷證明書附
    卷可稽，且經本院命家事調查官就相對人是否有事實足認不
    符受監護人之最佳利益，或有顯不適任之情事為調查，其調
    查結果略以：相對人因缺血性腦中風合併失語症，於110年7
    月經由社會局安置收容於養護機構，根據調查，相對人在語
    言表達及行動能力上皆有明顯障礙，移動僅能依靠輪椅，整
    日均需臥床，並裝置鼻胃管與尿管，缺乏自我照顧能力，評
    估執行監護職責將有相當困難等語，有本院家事事件調查報
    告在卷可考，堪信聲請人此部分之主張亦為真實。相對人既
    因腦中風等病症，目前無法自理生活，故其顯有不適任受監
    護宣告人監護人之情事，倘其繼續擔任監護人，亦不符受監
    護宣告人之最佳利益，是聲請人聲請改定受監護宣告人之監
    護人，尚屬有據。
  ㈡本院為審酌受監護宣告人之利益，改定適任之監護人選，命
    家事調查官對兩造、利害關係人及受監護宣告人為訪視調查
    ，其結論為：本件受監護宣告人因認知功能與自我照顧能力
    顯著缺損，於103年即因有不能為意思表示或受意思表示之
    情形，經法院裁定受監護宣告，並以相對人為監護人，簡☆☆
    為會同開具財產清冊人，但簡△△在110年7月因病無法執行監
    護職務，聲請人為便利往後處理受監護宣告人生活、醫療與
    財務等事宜，方提出本件聲請，動機正當。經由綜合評估受
    監護宣告人現受照顧狀況、聲請人及關係人等之陳述，可知
    聲請人作為受監護宣告人二哥，持續都有參與受監護宣告人
    照顧看管、供應生活花費，且聲請人對受監護宣告人現況了
    解清楚，受監護宣告人目前生活與日常重要事務也多數由聲
    請人及關係人簡☆☆兩人處理，其能給予受監護宣告人適當之
    身體健康照顧，使受監護宣告人生活安穩也有親人持續的關
    懷與互動。關係人簡☆☆復肯定聲請人願意參與家族事務之決
    心、給予認同。故擬建請改定聲請人擔任受監護宣告人之監
    護人，應能符合受監護宣告人之最佳利益等語，有本院家事
    事件調查報告在卷足稽。
  ㈢本院參酌聲請人之主張及前揭家事調查報告，認聲請人為受
    監護宣告人簡○○之二哥，為受監護宣告人之至親，其身心狀
    況良好，現係半退休狀態，經濟狀態無異常，本即協助照顧
    受監護宣告人，平日經常探視關懷受監護宣告人，並於相對
    人腦中風後，由其負起部分受監護宣告人醫療及生活等相關
    事宜之處置，對受監護宣告人現況了解清楚，就受監護宣告
    人未來照顧亦有妥善規畫，自適合擔任受監護宣告人之監護
    人。而利害關係人簡☆☆為受監護宣告人之大姊，亦屬受監護
    宣告人之至親，有擔任開具財產清冊之人之意願，業據其到
    庭陳述甚明（見本院111年9月28日審理筆錄），且受監護宣
    告人相關證件保管以及個人事務處理主要係由簡☆☆負責，自
    有暸解受監護宣告人財產狀況以盡監督之責。本院審酌上情
    ，認改由聲請人擔任受監護宣告人之監護人，應符合受監護
    宣告之人之最佳利益，爰依聲請人之聲請，改定聲請人為監
    護人，並指定利害關係人簡☆☆為會同開具財產清冊之人。另
    監護人簡□□應依據民法第1113條準用同法第1099條第1項
    之規定，對於受監護宣告之人即相對人之財產，會同利害關
    係人簡☆☆於2個月內開具財產清冊，並陳報法院，併此敘明
    。
四、依家事事件法第164條第2項，裁定如主文。
中　　華　　民　　國　　111 　年　　10　　月　　3 　　日
                   家事法庭法  官　王美婷  
以上正本係照原本作成。
如對本裁定抗告須於裁定送達後10日內向本院提出抗告狀。
中　　華　　民　　國　　111 　年　　10　　月　　3 　　日
                           書記官　施鴻均